【裁判字號】    98,易,317
【裁判日期】    990430
【裁判案由】    傷害等
【裁判全文】
臺灣花蓮地方法院刑事判決               98年度易字第317號
公  訴  人  臺灣花蓮地方法院檢察署檢察官
被      告  乙○○
上列被告因傷害等案件，經檢察官提起公訴（98年度偵字第3834
號），本院判決如下：
    主  文
乙○○無罪。
    理  由
一、公訴意旨略以：被告乙○○係周○○（詳細年籍資料均詳卷
    ）之母親，被告丙○○係乙○○之同居男友。被告乙○○自
    民國98年2月起，即與被告丙○○同居，並自98年5月間起共
    同照顧周○○。然被告乙○○、丙○○竟基於傷害人身體之
    犯意，於98年5月間某日至6月11日之不詳時間，在不詳地點
    ，無故以香菸燙手掌及不詳方式毆打周○○，致周○○受有
    全身多處瘀青（臉部、生殖器、右手掌、脖子、肛門）、多
    處擦傷、右手掌燙傷之傷害。嗣於同年6月11 日，被告乙○○將周○○交由乙○○之母甲○○照顧，因甲○○發現周○○受有上開傷害送醫處理，方經社會局通報警察而悉上情。
    因認被告乙○○上開所為，係涉犯刑法第277條第1項之傷害
    罪等語。
二、按犯罪事實應依證據認定之，無證據不得認定犯罪事實；又
    不能證明被告犯罪者，應諭知無罪之判決，刑事訴訟法第15
    4條第2項、第301條第1項分別定有明文。又認定不利於被告
    之事實，須依積極證據，苟積極證據不足為不利於被告事實
    之認定時，即應為有利於被告之認定，更不必有何有利之證
    據；再認定犯罪所憑之證據，雖不以直接之證據為限，間接
    證據亦包含在內，然而無論直接證據或間接證據，其為訴訟
    上之證明，須於通常一般人均不致有所懷疑，而得確信其為
    真實之程度者，始得據為有罪之認定，倘其證明尚未達於此
    一程度，而有合理之懷疑存在時，事實審法院復已就其心證
    上理由予以闡述，敘明其無從為有罪之確信，因而為無罪之
    判決，尚不得任意指為違法（最高法院30年上字第816 號、
    76年臺上字第4986號判例可資參照）。
三、按被告以外之人於審判外之言詞或書面陳述，除法律有規定
    者外，不得作為證據。又被告以外之人於審判外之陳述，經
    當事人於審判程序同意作為證據，法院審酌該言詞陳述或書
    面陳述作成時之情況，認為適當者，亦得為證據。當事人、
    代理人或辯護人於法院調查證據時，知有第159條第1項不得
    為證據之情形，而未於言詞辯論終結前聲明異議者，視為有
    前項之同意，刑事訴訟法第159條第1項、第159條之5分別定
    有明文。經查，告訴人周秀玉於警詢時之陳述，雖不合刑事
    訴訟法第159條之2、第159條之3有關傳聞法則例外之要件，
    惟公訴人及被告乙○○告訴人周秀玉於警詢時之陳述，均業
    於本院準備程序中表示對證據能力沒有意見，且迄未於本案
    言詞辯論終結前聲明異議，而本院審酌其言詞陳述作成之情
    況，核無違法取證及證明力明顯過低之瑕疵，亦認為以之作
    為證據為適當，依上開規定，告訴人周秀玉於警詢時之陳述
    ，具有證據能力。又本案認定事實所引用之本件卷證所有之
    文書證據，檢察官、被告乙○○並未主張排除前開書證之證
    據能力，且迄於本院言詞辯論終結前均未表示異議，本院審
    酌前開書證並無不得作為證據之情形，是上開證據亦均認為
    有證據能力，合先敘明。
四、公訴人認為被告乙○○涉犯上開傷害罪嫌，無非係以被告乙○○及同案被告丙○○之供述、告訴人周秀玉於警、偵訊時
    之陳述、門諾醫院診斷證明書、署立花蓮醫院診斷證明書、
    周○○受傷之照片及家庭暴力與兒少保護案件調查紀錄表等
    為其主要論據。惟訊據被告乙○○堅詞否認有何公訴人所指
    之傷害犯行，辯稱：伊當時在上班，小孩由丙○○及他的朋
    友照顧，回家後才發現小孩受傷，伊只有1 次打小孩一巴掌
    ，那次小孩沒有怎樣，伊沒有錢可以帶小孩看醫生，但都有
    幫小孩擦藥等語，經查：
（一）被害人周○○為97年3 月間出生之幼兒，於公訴人所指遭
      傷害之時剛年滿1 歲餘，其身上受有多處瘀傷、擦傷及右
      手掌燙傷之傷害，固有卷附之照片8 張及署立花蓮醫院診
      斷證明書1 紙可證，然據被告乙○○之同居男友即同案被
      告丙○○於警、偵訊及本院準備程序中均供稱：伊於5 月
      份開始照顧被害人周○○至6月份，周○○ 頭上的傷，是
      伊幫他洗澡時，不小心掉到地上，右手掌的傷係伊抽煙不
      小心燙到的等語，而參以1 歲大之幼兒，在洗澡過程中因
      塗抹肥皂身體濕滑，且幼兒有可能會扭動不停，幫忙洗澡
      之人若未能抱緊或經驗不足，幼兒掉落地上受傷之可能性
      ，亦無法予以排除，且觀以周○○受傷部位確係在頭部、
      臉部及胸前，則被告乙○○辯稱：係因同案被告丙○○在
      幫周○○洗澡時，不小心掉落地上受傷等語，尚難認與常
      情不符。又周○○右手掌心所受之燙傷，既經同案被告丙○○於警、偵訊及本院審理時坦承：係伊騎機車將周○○
      背在胸前，伊在抽菸時，周○○用手亂抓，不小心抓到燃
      燒的菸頭所致等語（見本院卷第97頁）明確，則公訴人未
      能舉證證明被告乙○○與同案被告丙○○就前開傷害犯行
      間，有何犯意聯絡或行為分擔，自難認被告乙○○應就同
      案被告丙○○之上開犯行負責。
（二）另外周○○之生殖器、脖子及肛門之傷害，依卷附之照片
      觀之，傷勢並不明顯，尤其脖子部分僅有在靠近下巴部分
      有一條紅色不明顯之瘀痕，又幼兒之生殖器、肛門處之瘀
      青、紅腫或擦傷，是否因長期包尿布或在替換尿布時不小
      心抓傷等原因所造成，一般人照顧幼兒之經驗，均不無可
      能，然公訴人並未舉證證明周○○之生殖器、脖子及肛門
      受傷之原因，自難以被告乙○○為照顧周○○之人，即推
      論被告乙○○有故意傷害周○○之犯行，何況當時另有同
      案被告丙○○幫忙照顧。至於證人甲○○係發現周○○身
      上有傷而送醫之人，並未親見周○○受傷之過程；另卷附
      之診斷證明書、照片等，亦只能證明周○○身上有傷之事
      實，並無法證明該等傷害係被告乙○○所造成。雖被告乙○○之上開辯解縱認有可懷疑之處，然不能僅以被告乙○○之辯解不足採信為由，即認被告乙○○有公訴人所指之
      傷害犯行，是公訴人之上開論證尚不足為被告乙○○不利
      之認定。
五、綜上所述，公訴人所提出證明被告乙○○涉犯傷害之上開證
    據，在訴訟上之證明尚未達到於通常一般之人均不致有所懷
    疑為真實之程度，無從使本院對於被告乙○○所涉之犯罪得
    有罪之確信。此外，又無其他積極證據足資證明被告乙○○
    有何公訴人所指犯行，故被告乙○○之犯罪即屬不能證明，
    揆諸前開法條、判例及說明，依法應諭知被告乙○○為無罪
    之判決。
六、至同案被告丙○○俟通緝到案後，由本院另行審結，附此敘
    明。
據上論斷，應依刑事訴訟法第301條第1項之規定，判決如主文。
本件經檢察官許建榮到庭執行職務。
中    華    民    國    99    年    4     月    30    日
                  刑事第三庭   法  官  許乃文
以上正本證明與原本無異。
如不服本判決應於收受送達後10日內向本院提出上訴書狀，並應
敘述具體理由。其未敘述上訴理由者，應於上訴期間屆滿後20日
內向本院補提理由書(均須按他造當事人之人數附繕本)「切勿逕
送上級法院」。告訴人或被害人如對於本判決不服者，應具備理
由請求檢察官上訴，其上訴期間之計算係以檢察官收受判決正本
之日期為準。
中    華    民    國    99    年    4     月    30    日
                               書記官

司法院資訊處製作；財團法人民間司法改革基金會備份。
